# 一个房地产公司审计的问题

提问人：laoshiqan 时间：2011-06-30 17:55:18
问题1.现有A、B房地产开发公司，A提供土地（已办理出让及房地产开发五证），与B签订合作协议：A负责与业主签订销售合同、开具销售发票及开具交税凭单；以A名义开设收款专用账户，由A、B共管；B负责开发房地产项目（土地及五证不过户）、销售，除A承担的土地整理开发及相关成本以外的其他所有销售税费，建筑开发成本等由B承担，以B名义签订建设合同等相关文件。协议约定全部销售收入作为B的主营业务收入，B支付 1 亿元给A作为土地整理开发成本和收益的补偿。 请问： B公司是否可以将全部销售收入（含支付A款项 1 亿元）作为主营业务收入？ 如果做成共同控制经营应该满足什么条件和补充什么资料？

回答人：chenyiwei
判断是否构成“共同控制经营”的主要标准是“共同控制”是否存在，即合作双方对该合作项目的所有重大事项均应在协商一致的基础上共同作出决定，任何一方不能单方面作出决定，但可以否决另一方提出的建议；相应共担经营风险和共享收益。 就你所说的情况看，A公司在该项目中的收益实际上已经固定（ 1 亿元），该项目运作过程中的收益和风险完全由B享有和承担，因此作为“共同控制经营”的可能性相对较小。基于实质重于形式的原则，该项目很可能是完全由B控制的，实际上该项目的相关权益已经转让给了B，只是为了避税目的而作出了目前的交易架构安排。因此，尽管在法律上该项目系在A这一法人的框架内运作，但在会计核算上，B应当把该项目的全部收入和成本（包括支付给A的 1 亿元补偿）全部确认为其自己的收入和成本。

回答人：chenyiwei
回复 laoshiqan 的帖子
会计处理以实质重于形式为基本原则。这个项目本质上是B控制的一个“子公司”，只不过没有采取设立单独法人的形式而已。
协议中有没有约定A有义务根据B的要求配合办理相关法律手续？ 一般情况下，由于A在此交易中的收益已经固定，因此不应当会为了经济利益方面的纠纷而不配合B。B应当要求在合同中约定：当B需要A配合办理该项目相关的法律手续时，A应当无条件予以配合，不得阻挠。 当然B这个安排虽然可以节税，但由于系在A的法人框架内运作，并且与A的其他经营、财务风险并未实现隔离，确实是存在法律风险的。

回答人：chenyiwei
回复 laoshiqan 的帖子
风险和报酬的转移和承担是要看实质而不是看法律形式的。A在此项目中收益固定，就意味着不承担项目开发、运作过程中的风险和报酬。
你所提到的“A承担与项目开发有关的法律责任，以A名义办理进行项目开发、签订销售合同和收取货款、并申报纳税”都只是表面上的法律形式。当然双方可以通过更严密的条款约定实现该项目的风险和报酬与A名下其他开发项目风险和报酬的更好隔离，但这已经不是根本性的问题了。